最高法院刑事判決　　　　　　　　　　　　　　　　　八十七年度台非字第五五號
　　上訴人　最高法院檢察署檢察總長
　　被　告　甲○○
右上訴人因被告偽造有價證券等罪案件，對於台灣高等法院中華民國八十六年三月三
十一日關於連續幫助施用毒品部分之終審確定判決（八十五年度上訴字第一七八四號
，起訴案號：台灣台北地方法院檢察署八十二年度偵字第二五七七二號、第二七七六
一號，同署八十三年度偵字第四四九號），認為違背法令，提起非常上訴，本院判決
如左：
    主  文
原判決關於甲○○連續幫助施用毒品訴訟程序違背法令部分撤銷。
    理  由
非常上訴理由稱：「一按除有特別規定外，被告未於審判期日到庭而逕行審判者，其
判決當然為違背法令，刑事訴訟法第三百七十九條第六款定有明文，而被告不到庭得
不待其陳述逕行判決者，以經合法傳喚，而無正當之理由不到庭，始得為之，貴院十
七年上字第七三五號、二十九年上字第二三二四號著有判例。二查本件被告甲○○前
因詐欺罪至台灣台北監獄服刑，並於民國八十三年一月三十一日將戶籍由台中市○○
區○○路三段二七九號遷入桃園縣龜山鄉宏德新村二號台灣台北監獄，迨八十四年九
月二十七日假釋出獄，乃將戶籍遷出至南投縣竹山鎮○○里○○路一○一號，同年十
月十日因同案復至台灣泰源技能訓練所執行保安處分強制工作一年，於八十五年九月
二十七日執行完畢。其戶籍又於八十五年十二月二十六日自南投縣竹山鎮○○里○○
路一○一號遷入南投縣南投市○○里○○路四七三巷三號，分別有台中市北屯區戶政
事務所、桃園縣龜山鄉戶政事務所答覆表所附戶籍謄本、台灣台北監獄假釋證明書、
台灣台北監獄八十四年九月二十七日北監教字第八九六三號函、台灣泰源技能訓練所
出所證明書、南投縣竹山鎮戶政事務所八十六年四月十八日竹山戶字第四七二號答覆
表及南投縣戶籍登記簿等在卷可稽，則該被告之戶籍業於八十五年十二月二十六日遷
入南投市○○里○○路四七三巷三號戶內，惟原審未察，將其八十六年三月二十四日
上午十時三十分之審理傳票，仍向南投縣竹山鎮○○路一○一號處所為寄存送達，有
該送達證書在卷可查，該送達既未向其住居所為之，依法自不生送達之效力。原審未
經合法送達逕以被告經合法傳喚無正當理由不到庭而逕行判決，依刑事訴訟法第三百
七十九條第六款規定，其判決當然為違背法令。三案經確定，且不利於被告，爰依刑
事訴訟法第四百四十一條、第四百四十三條規定，提起非常上訴，以資糾正」等語。
本院按得不待被告陳述而逕行判決者，以被告已受合法傳喚，無正當理由不到庭者為
限，始得為之，刑事訴訟法第三百七十一條規定甚明。本件被告甲○○因偽造有價證
券等罪案件，經第一審台灣台北地方法院於民國八十四年五月十九日，以八十三年度
訴字第五二八號論被告共同意圖連續供行使之用，而偽造有價證券罪，酌處有期徒刑
四年，又連續幫助施用毒品罪，酌處有期徒刑一年七月，應執行有期徒刑五年二月，
被告不服提起第二審上訴，原審即指定八十六年三月二十四日上午十時三十分為審判
期日，並將傳票向被告以前之住所南投縣竹山鎮○○路一○一號為寄存送達，有送達
證書影本附於原審卷可稽。然被告之戶籍早於八十五年十二月二十六日即自南投縣竹
山鎮○○路一○一號，遷入同縣南投市○○里○○路四七三巷三號，有南投縣戶籍登
記簿足憑。是被告於審判期日未到庭，顯非無正當理由。乃原審失察，竟依據上訴人
於警訊、及第一審偵、審中之自白，證人張炎文、林和清於警訊、及偵查中之指證，
並有查獲毒品海洛因一小包扣案等證據，資以認定上訴人有連續幫助他人施用毒品之
事實逕行判決，則其訴訟程序自難謂無刑事訴訟法第三百七十九條第六款之違法。案
經確定，非常上訴意旨，執以指摘，洵有理由，應由本院將原判決關於甲○○連續幫
助施用毒品訴訟程序違背法令部分撤銷（偽造有價證券部分未提起非常上訴），以資
糾正。
據上論結，應依刑事訴訟法第四百四十七條第一項第二款，判決如主文。
中      華      民      國    八十七    年      三      月    二十六    日
                              最高法院刑事第三庭
                                  審判長法官  蔡  詩  文
                                        法官  莊  登  照
                                        法官  洪  明  輝
                                        法官  蔡  清  遊
                                        法官  池  啟  明
      右正本證明與原本無異
                                              書  記  官
中      華      民      國    八十七    年      三      月    三十一    日
